【裁判字號】    98,聲,799
【裁判日期】    980423
【裁判案由】    聲請裁定易科罰金折算之標準
【裁判全文】
臺灣高等法院臺中分院刑事裁定           98年度聲字第799號
聲  請  人
即  受刑人  甲○○
上列聲請人因妨害自由案件，聲請易科罰金折算之標準，本院裁
定如下：
    主  文
甲○○所犯以脅迫使人行無義務之事未遂罪，累犯，所處有期徒
刑陸月，減為有期徒刑月，如易科罰金，以銀元佰元即新台
幣玖佰元折算壹日。
    理  由
一、聲請意旨略以：本院97年度上更(一)字第 301號判決稱：「被
    告甲○○非法持有槍、彈後，始起意犯強制罪，其所犯未經
    許可持有手槍罪及強制未遂罪，犯意各別，構成要件互殊，
    應分論併罰。」而就強制罪部份判處被告處有期徒刑 6月，
    減為有期徒刑3月，該部分未依刑法第 41條之規定諭知易科
    罰金，然該判決既已認被告所觸犯之罪應分論併罰，且其中
    就強制罪已因不得上訴第三審而確定，是依法自應諭知易科
    罰金以維當事人合法之權益。又本件被告現有正當職業，且
    有輕度肢障之父親需照顧，及因已與前妻離婚，故小孩急需
    被告照料之緣故，若予以執行將造成被告家中生活陷入困頓
    ，亦有執行上之困難，懇請准予易科罰金等語。
二、按刑法第41條之易科罰金，如判決主文內漏未記載，被告及
    檢察官均有聲請權，司法院院字第1356號解釋著有明文。又
    刑法第41條第 1項規定：「犯最重本刑為 5年以下有期徒刑
    以下之刑之罪，而受 6個月以下有期徒刑或拘役之宣告者，
    得以新臺幣1000元、2000元或3000元折算 1日，易科罰金。
    但確因不執行所宣告之刑，難收矯正之效，或難以維持法秩
    序者，不在此限。」本條文曾於民國94年 2月 2日作過修正
    ，而於95年7月1日施行。倘被告犯罪之行為時點於95年7月1
    日前，而法院於95年7月1日後裁定易科罰金之標準，則因刑
    法第2條第1項規定：「行為後法律有變更者，適用行為時之
    法律。但行為後之法律有利於行為人者，適用最有利於行為
    人之法律。」故須比較新、舊刑法第 41條第1項之規定，選
    擇適用較有利被告者。而95年7月1日修正施行前刑法第41條
    第1項規定：「犯最重本刑為5年以下有期徒刑以下之刑之罪
    ，而受 6個月以下有期徒刑或拘役之宣告，因身體、教育、
    職業、家庭之關係或其他正當事由，執行顯有困難者，得以
    1元以上3元以下折算 1日，易科罰金。但確因不執行所宣告
    之刑，難收矯正之效，或難以維持法秩序者，不在此限。」
    此易科罰金之折算標準，依據現行法規所定貨幣單位折算新
    臺幣條例第 2條、95年7月1日施行前罰金罰鍰提高標準條例
    第 2條前段規定，就其原定數額提高為100倍折算1日，即為
    新臺幣300元以上900元以下；新舊法兩相比較下，以修正施
    行前之規定較有利於被告，則應依刑法第2條第1項前段，適
    用修正施行前刑法第41條第1項前段規定，定其折算標準。
三、經查：聲請人即受刑人甲○○（下稱聲請人）因犯未經許可
    持有手槍罪，及以脅迫使人行無義務之事未遂罪，經本院於
    民國98年1月21日，以97年度上更(一)字第301號刑事判決，分
    別判處有期徒刑 5年4月，併科罰金新臺幣50000元，及有期
    徒刑6月，減為有期徒刑3月。聲請人所犯以脅迫使人行無義
    務之事未遂罪部分，因屬不得上訴第三審案件，一經本院判
    決即告確定。依據前開說明，本院審核各有關案卷後，認聲
    請人之聲請為正當，應予准許，爰依上揭規定，諭知易科罰
    金之折算標準。又聲請人主張「有正當職業，且有輕度肢障
    之父親需照顧，及因已與前妻離婚，故小孩急需被告照料之
    緣故，若予以執行將造成被告家中生活陷入困頓」等有執行
    困難之事由，可於執行時，再檢具資料向執行檢察官提出，
    併予敘明。
據上論斷，應依刑事訴訟法第220條，刑法第2條第1項，修正前
刑法第 41條第1項前段，修正前罰金罰鍰提高標準條例第2條，
現行法規所定貨幣單位折算新臺幣條例第 2條，裁定如主文。
中    華    民    國    98    年    4     月    23    日
            刑事第八庭  審判長法  官  羅  得  村
                              法  官  劉  榮  服
                              法  官  張  靜  琪
上列正本證明與原本無異。
如不服本裁定，得於收受送達5日內向本院提出抗告書狀 (須附
繕本)。
                              書記官  陳  俞  豪
中    華    民    國    98    年    4     月    23    日


司法院資訊處製作；財團法人民間司法改革基金會備份。
